【裁判字號】    98,簡上,74
【裁判日期】    980623
【裁判案由】    清償借款
【裁判全文】
臺灣板橋地方法院民事判決              98年度簡上字第74號
上  訴  人  乙○○
            丙○○○
                        號
被  上訴人  日盛國際商業銀行股份有限公司
法定代理人  戊○○
訴訟代理人  甲○○
            丁○○
上列當事人間請求清償借款事件，上訴人對於中華民國98年3 月
13日臺灣板橋地方法院板橋簡易庭98年度板簡字第217 號第一審
判決提起上訴，經本院於98年6 月9 日言詞辯論終結，判決如下
：
    主  文
上訴駁回。
第二審訴訟費用由上訴人連帶負擔。
    事實及理由
一、被上訴人起訴主張：訴外人洪培鑫即洪煒城（下稱洪煒城）
    於民國93年1 月14日向被上訴人借款新臺幣（下同）25萬元
    ，約定到期日為98年1 月14日，利息按年利率8.88﹪計算，
    自借款日起以每個月為1 期，分60期按期平均攤還，如未依
    約履行，即喪失期限利益，借款視為全部到期，除按原定利
    率計息外，其逾期在6 個月以內部份，按上開利率百分之10
    ，逾期在6 個月以上部份，按上開利率百分之20計算之違約
    金。詎料洪煒城僅依約繳至96年2 月14日止，即未再給付，
    尚積欠被上訴人10萬9,104 元尚未清償，迭經被上訴人催討
    均無效果，本借款視為全部到期，應即清償，又洪煒城於97
    年6 月3 日死亡，而上訴人等為洪煒城之繼承人，依法應就
    洪煒城之債務負連帶清償之責等情。為此，爰依契約及繼承
    之法律關係，請求上訴人連帶給付被上訴人10萬9,104 元及
    自96年2 月15日起至清償日止按年息8.88﹪計算之利息，並
    自96年3 月15日起至清償日止，其逾期在6 個月以內部份，
    按上開利率之10﹪，其逾期在6 個月以者，按上開利率之20
    ﹪計算之違約金。
二、上訴人則以：依據被上訴人提出之放款帳務明細資料所載，
    「計息本金為0 元」，洪煒城應已還清系爭借款。上訴人為
    洪煒城之父母，對洪煒城向被上訴人借款乙事完全不知情，
    洪煒城過世後，上訴人亦不知道要去辦理拋棄繼承。被上訴
    人貸款時應該徵信，不應借款給無資力又無保證人之人等語
    ，資為抗辯。並聲明：原判決廢棄。上廢棄部分，被上訴人
    於第一審之訴及假執行之聲請均駁回。
三、原審為被上訴人勝訴之判決，上訴人不服，提起第二審上訴
    ，求為廢棄該判決，並駁回被上訴人在第一審之訴及假執行
    之聲請。被上訴人則聲明駁回上訴人之上訴。
四、得心證之理由：
（一）被上訴人主張上開之事實，業據提出與其所述相符之消費
      性貸款約定書、放款帳務明細資料各1 份為證；又上訴人
      乙○○、丙○○○為洪煒城之繼承人，並未向法院聲請拋
      棄繼承或限定繼承，亦為兩造所不爭執，復有本院輔家科
      春潁字第067699號函及上訴人暨洪煒城戶籍謄本影本各1
      份為證，亦堪信為真實。上訴人雖辯稱被上訴人提出之放
      款帳務明細資料記載：「計息本金為0 元」，表示洪煒城
      應已還清系爭借款云云，惟被上訴人主張：因洪煒城欠款
      很久，已將其欠款轉為催收帳款，故欠款金額轉到催收款
      項的頁面等語，並提出轉催收呆帳查詢列印畫面1 份為憑
      ，是被上訴人之主張堪信為真實，上訴人辯稱洪煒城應已
      還清欠款云云，尚屬無據。
（二）按繼承在民法繼承編施行前開始者，除本施行法有特別規
      定外，不適用民法繼承編之規定；其在修正前開始者，除
      本施行法有特別規定外，亦不適用修正後之規定。此98年
      6 月10日修正公布之民法繼承編施行法第1 條定有明文，
      亦即不溯及既往之原則。查本件繼承開始時間在民法繼承
      編施行前之97年6 月3 日，復無適用修正後民法繼承編規
      定之情形，自應適用修正前之民法繼承編規定。再按，繼
      承人對於被繼承人之債務，負連帶責任，此修正前民法第
      1153條第1 項定有明文。上訴人為洪煒城之繼承人，自應
      就被繼承人洪煒城之上開債務負連帶責任。
五、綜上所述，被上訴人本於消費借貸及繼承之法律關係，請求
    上訴人連帶給付10萬9,104 元，及自96年2 月15日起至清償
    日止，按年息8.88％計算之利息，並自96年3 月15日起至清
    償日止，逾期在6 個月內按上開利率10% ，其逾期在6 個月
    以上者，按上開利率20% 計算之違約金，為有理由，應予准
    許。原審判命上訴人如數給付，並依職權宣告假執行，於法
    並無不合。上訴意旨指摘原判決不當，求予廢棄改判，為無
    理由，應予駁回其上訴。又兩造其餘攻擊防禦方法，經核與
    本件勝訴之判斷，無所關涉，爰未予一一論酌，附此敘明。
六、據上論結，本件上訴為無理由，依民事訴訟法第436 條之1
    第3 項、第463 條、第449 條第1 項、第78條、第85條第2
    項，判決如主文。
中    華    民    國    98    年    6     月    23    日
                  民事第二庭    審判長法  官  蕭胤瑮
                                      法  官  吳振富
                                      法  官  連育群
以上正本證明與原本無異
如對本判決上訴，須於判決送達後20日內向本院提出上訴狀，
同時表明上訴理由；如已於本判決示後送達前提起上訴者，應
於判決送達後10日內補具上訴理由（均須按他造當事人之人數附
繕本）。
中    華    民    國    98    年    6     月    23    日
                            書記官  溫婷雅


司法院資訊處製作；財團法人民間司法改革基金會備份。
